【裁判字號】    98,監宣,25
【裁判日期】    990108
【裁判案由】    監護宣告
【裁判全文】
臺灣臺中地方法院民事裁定              98年度監宣字第25號
聲  請  人  丙○○
相  對  人  乙○○
上列聲請人聲請監護宣告事件，本院裁定如下：
    主    文
宣告乙○○為受監護宣告之人。
選定甲○○為受監護宣告之人之監護人。
指定丙○○為會同開具財產清冊之人。
聲請費用新臺幣壹仟元由受監護宣告之人負擔。
    理    由
一、按對於因精神障礙或其他心智缺陷，致不能為意思表示或受
    意思表示，或不能辨識其意思表示之效果者，法院得因本人
    、配偶、四親等內之親屬、最近一年有同居事實之其他親屬
    、檢察官、主管機關或社會福利機構之聲請，為監護之宣告
    。法院為監護之宣告時，應依職權就配偶、四親等內之親屬
    、最近一年有同居事實之其他親屬、主管機關、社會福利機
    構或其他適當之人選定一人或數人為監護人，並同時指定會
    同開具財產清冊之人。法院選定監護人時，應依受監護宣告
    之人之最佳利益，優先考量受監護宣告之人之意見，審酌一
    切情狀，並注意下列事項：一、受監護宣告之人之身心狀態
    與生活及財產狀況。二、受監護宣告之人與其配偶、子女或
    其他共同生活之人間之情感狀況。三、監護人之職業、經歷
    、意見及其與受監護宣告之人之利害關係。四、法人為監護
    人時，其事業之種類與內容，法人及其代表人與受監護宣告
    之人之利害關係，民法第十四條第一項、第一千一百十一條
    第一項、第一千一百十一條之一亦定有明文。
二、聲請意旨略以：聲請人丙○○（男、民國七十五年八月七日
    生、國民身分證統一編號：Ｚ000000000號）為相
    對人乙○○（男、二十三年八月三十一日生、國民身分證統
    一編號：Ｚ000000000號）之外孫。相對人因腦傷
    併左側肢體偏癱，致行動不便，日常生活無法自理，需依賴
    他人二十四小時照顧。雖屢經延醫診治均不見起色，已無法
    處理自己事務，為此聲請對其為監護之宣告，並請選定相對
    人之長子甲○○為監護人，另請指定聲請人為會同開具財產
    清冊之人等語。
三、經查：(一)聲請人主張：其為相對人之外孫，相對人有上開事
    由需為監護之宣告之事實，業據提出戶籍謄本、診斷證明書
    為證。是聲請人既為相對人四親等內之親屬，依法自得聲請
    對相對人為監護之宣告。本院於鑑定人即中國醫藥大學附設
    醫院黃介良醫師前訊問相對人年籍資料等問題，相對人躺臥
    病床，插鼻胃管，閉眼無反應。相對人經鑑定醫師當場鑑定
    結果為：相對人全身癱瘓，使用鼻胃管及尿布，完全無法語
    言表達。相對人有高血壓病史，藥物治療。相對人對外界聲
    音無反應，判斷無思考能力，無法為自己行為之利害得失意
    思表達。認知、理解判斷能力嚴重缺損。關於管理處分自己
    財產，完全需他人協助處理。短期內無回復可能性，屬精神
    障礙致不能為意思表示或受意思表示。基於受鑑定人有精神
    上之障礙（植物人），其程度重大不能管理處分自己的財產
    ，回復之可能性低，其精神障礙之程度「不能為意思表示或
    受意思表示」、「不能辨識其意思表示之效果」，有受監護
    宣告之必要等情，有本院九十八年十二月三十一日訊問筆錄
    在卷可稽。本院審酌上開訊問結果及鑑定醫師所為之鑑定意
    見後，認相對人因精神障礙，致不能為意思表示或受意思表
    示，亦不能辨識其意思表示效果。故聲請人聲請對相對人為
    監護之宣告，為有理由，應予准許。(二)關係人甲○○（男、
    四十八年八月二十五日生、國民身分證統一編號：Ｚ000
    000000號）為相對人之子，有聲請人提出之戶籍謄本
    在卷可憑。又關係人甲○○於本院訊問時同意擔任監護人，
    有前揭筆錄、親屬團體會議推定監護人說明書在卷可憑。茲
    本院參酌前揭各節，認由關係人甲○○任監護人，最能符合
    受監護宣告之人之最佳利益，爰選定關係人甲○○為相對人
    之監護人。(三)聲請人係相對人之外孫，且同意任會同開具財
    產清冊之人，有前揭筆錄、親屬團體會議推定監護人說明書
    在卷可憑，爰指定聲請人為會同開具遺產清冊之人。
四、依民事訴訟法第六百零八條第一項，裁定如主文。
中    華    民    國    99    年    1     月    8     日
                   家事法庭   法  官  唐敏寶
正本係照原本作成。
如不服本裁定關於選定監護人及指定會同開具財產清冊之人等部
分，應於送達後十日內向本院提出抗告狀，並繳納抗告費新臺幣
一千元；其餘關於宣告監護之部分，不得抗告。
中    華    民    國    99    年    1     月    8     日
                              書記官  陳美年

司法院資訊處製作；財團法人民間司法改革基金會備份。
